臺灣嘉義地方法院民事判決　96年度簡上字第40號
上　訴　人　丁○○
訴訟代理人　丙○○
被 上訴 人　台北富邦商業銀行股份有限公司
法定代理人　甲○○
訴訟代理人　乙○○
上列當事人間請求清償借款事件，上訴人對於民國96年3 月14日
本院嘉義簡易庭96年度嘉簡字第79號第一審判決提起上訴，於民
國96年9 月26日言詞辯論終結，本院判決如下：
    主      文
上訴駁回。
第二審訴訟費用由上訴人負擔。
    事實及理由
甲、上訴人之陳述與原判決記載相同，並聲明：原判決廢棄，被
    上訴人在第一審簡易之訴駁回。
乙、被上訴人之陳述與原判決記載相同，並聲明：駁回上訴。
丙、得心證之理由：
一、被上訴人起訴主張上訴人於民國93年9 月22日向被上訴人借
    款新臺幣（下同）45萬元，約定借款期間自借款撥付日起至
    100 年9 月21日止，利息按原告牌告指數型房貸基準利率加
    碼週年利率14.07﹪計算（上訴人未依約履行時之利率為16.
    08﹪），並以每個月為1 期，上訴人按應期平均攤還本息，
    如有1 期未履行時，即視為全部到期，除按上開利率計算利
    息外，逾期在6 個月以內者，按上開利率10﹪，超過6 個月
    者，按上開利率20﹪計算加付違約金。詎上訴人就上開借款
    本息僅繳至95年5 月21日，依約已喪失期限利益，借款債務
    視為全部到期，應立即清償，屢經被上訴人催討，上訴人均
    置之不理，爰依消費借貸法律關係請求上訴人給付被上訴人
    382,886 元，及自95年5 月22日起至清償日止，按週年利率
    15.5﹪計算之利息，暨自95年6 月23日起至清償日止，在6
    個月以內者，按上開利率10﹪，超過6 個月者，按上開利率
    20﹪計算之違約金。上訴人以：對於被上訴人請求之金額等
    不爭執，惟上訴人目前收入微薄，生活困頓，實無法一次清
    償全部債務，請求以分期償還方式清償，並免除利息和違約
    金之給付等語作為抗辯。
二、被上訴人主張上開借貸之事實，為上訴人所不爭執，堪信為
    真實。按利息或其他報償，應於契約所定期限給付之，借用
    人應於約定期限內，返還與借用物種類、品質、數量相同之
    物，當事人得約定債務人於債務不履行時，應支付違約金，
    此觀諸民法第477 條前段、第478 條前段及第250 條第1 項
    規定甚明。本件消費借貸既已視為全部到期，則被上訴人依
    約請求上訴人返還借款、利息及違約金，自屬有據。
三、上訴人雖請求分期償還並減免利息、違約金，惟本件消費借
    貸契約本即約定上訴人應以每1 個月為1 期，按期平均攤還
    本息，因上訴人未按期償還，所負債務因而視為全部到期，
    是上訴人請求分期給付，即非可採，且被上訴人不同意分期
    ，而上訴人自認目前有工作，雖仍有其他債務，但仍屬有還
    款能力，本院斟酌上訴人之境況，兼顧被上訴人之利益，認
    無分期之必要。又本件請求計算利息之約定利率為15.5﹪，
    並未超過週年利率20﹪，而違約金，於逾期在6 個月以內者
    ，按約定利率10 ﹪ 即1.55﹪，超過6 個月者，按約定利率
    20﹪即3.1 ﹪計算，亦難謂過高，則上訴人請求減免利息及
    違約金，亦屬無據。
四、從而，被上訴人依消費借貸之法律關係，請求上訴人給付被
    上訴人382,886 元，及自95年5 月22日起至清償日止，按週
    年利率15.5﹪計算之利息，暨自95年6 月23日（即原判決主
    文第1 項所指逾期）起至清償日止，在6 個月以內者，按上
    開利率10﹪，超過6 個月者，按上開利率20﹪計算之違約金
    ，於法有據，應予准許。是則，原審為被上訴人勝訴之判決
    並依職權宣告假執行，於法並無不合。上訴意旨指摘原判決
    不當，求予廢棄改判，為無理由，應予駁回。
丁、訴訟費用之負擔：民事訴訟法第78條。
中　　華　　民　　國　　96　　年　　10 　 月　　9　 　日
                  民事第一庭  審判長法　官　林世芬
                                    法  官  柯月美
                                    法  官  林望民
以上正本係照原本作成
不得上訴
中　　華　　民　　國　　96　　年　　10  　月　　9 　　日
                              書記官　陳慶時
